【裁判字號】    99,台上,5738
【裁判日期】    990916
【裁判案由】    違反毒品危害防制條例
【裁判全文】
最高法院刑事判決            九十九年度台上字第五七三八號
上  訴  人  甲○○
選任辯護人  郭家駿律師
上列上訴人因違反毒品危害防制條例案件，不服台灣高等法院高
雄分院中華民國九十七年十二月九日第二審判決（九十七年度上
訴字第一四八三號，起訴案號：台灣屏東地方法院檢察署九十六
年度偵字第四七五六號），提起上訴，本院判決如下：
    主  文
上訴駁回。
    理  由
按刑事訴訟法第三百七十七條規定：上訴於第三審法院，非以判
決違背法令為理由，不得為之；是提起第三審上訴，應以原判決
違背法令為理由，係屬法定要件。如果上訴理由狀並未依據卷內
訴訟資料具體指摘原判決不適用何種法則或如何適用不當，或所
指摘原判決違法情事，顯與法律規定得為第三審上訴理由之違法
情形不相適合時，均應認其上訴為違背法律上之程式，予以駁回
。本件上訴人甲○○上訴意旨略稱：(一)、原判決認定上訴人以新
台幣（下同）一百二十萬元代價，將所有之愷他命三包販賣予
龍山等情，係引龍山於另案供稱：「（法官問：本件所購入之
愷他命價格？）之前就已講好一包約四十萬元左右」、「（審判
長問：扣案之三包愷他命都向豆姐買？）對，一包約四十萬元出
頭」等語，為認定之證據。然龍山所稱三包愷他命之價格係一
百二十萬元左右，或超過一百二十萬元，與原判決事實欄認定之
價格一百二十萬元不符，有證據上理由矛盾之違背法令。(二)、承
辦警員龔誌銘於另案龍山違反毒品危害防制條例案件，在台灣
高雄地方法院檢察署結證稱：「我們一路跟到屏東，到屏東後
龍山停車到死巷迴轉，我們只好在外面等候，七點左右，他打電
話向『姐仔』說他已到屏東，過了大約十分鐘，他往他住處開，
我們一路跟他回來……」等語；第一審法官勘驗上開偵訊錄音並
製作譯文，龔誌銘當時確實證稱：「到屏東，我不清楚那是什麼
路轉進去，然後他拐到一條死巷子之後，迴轉停在路邊，因那個
地方，不好跟監，所以我們只能夠在外圍，然後他就一路開回高
雄」、「等下來之後，他打電話給『姐仔』，說他到了，然後過
了不到十分鐘，他往他住處方向開，我們一路跟他回來……」等
語。依龔誌銘前開證述，案發當日其等跟監龍山時並未跟車進
入死巷內，則龔誌銘嗣後供稱跟車進入死巷內，並親眼目擊一位
身高約一六五公分左右，長髮之女子拿一個紙袋交給龍山一節
，即與前開證述不一致，其證詞難謂無瑕疵。原審對於龔誌銘前
開證稱在外面等候等有利於上訴人之陳述未予採納，亦未說明不
採之理由，判決理由嫌有不備。(三)、龔誌銘於檢察官偵查中改稱
：「我們就一路跟監他（指龍山）至甲○○的住處，龍山到
的時候我們的現譯機房有向我們反應龍山有打電話給甲○○，
龍山到了以後就下車，上訴人就走出來，當時天色已暗，我有
看到一位身高約一六五公分左右，長髮的女子拿一紙袋交給龍
山，之後龍山就上車並開車往高雄方向行駛……」；另又結證
稱：「（問：他們會面的地點是在門口還是在屋內？）在張女家
門口，龍山並沒有進去」、「（問：龍山拿到之後做何處理
？）他就上車離開」、「（問：你有無看到龍山交錢給甲○○
的動作？）沒有。他拿了袋子就上車了，我印象中他們連交談都
沒有，時間大概十幾秒，他就上車了」、「我能確定，因為沒有
其他的紙袋，而且跟我看到甲○○交給他的紙袋是一樣的」；於
第一審審理時證稱：「龍山迴車後，就把車子停在被告家門口
，應該是停在正門口，停車後龍山有下車，下車後就到被告家
門口」、「（問：你站的位置，可否看到被告住處的門口？）可
以，因為我站的位置與被告住處之間有種樹，但我可以從縫隙中
看到」、「（問：你站的位置距離被告住處，大約多遠？）差不
多至少五十至一百公尺」云云。亦即龔誌銘於本件偵查及第一審
審理時改稱：伊親眼目睹上訴人在其住處門口將裝扣案毒品之紙
袋交給龍山。但龔誌銘於前開另案證稱於跟監龍山時，因
龍山進入死巷而沒有跟進去，在外面等候等語；於本件偵查及第
一審作證時，又改稱有跟龍山進入死巷，並有看到上訴人交付
毒品給龍山，前後矛盾不一致，何者可採，即有詳查之必要。
又龔誌銘雖證稱有跟車進入死巷內，然關於龍山停車的位置，
龔誌銘先證稱是停在上訴人家之正門口，於原審現場履勘時又證
稱車是停在車庫前之巷子口，前後不一致。再關於龔誌銘看到上
訴人時之位置，龔誌銘於第一審審理時在地圖上所指出之位置，
與在原審現場履勘時所陳述之位置完全不同。於第一審證稱伊所
在位置距離上訴人住處至少五十至一百公尺，但原審現場履勘時
所陳述之位置距離上訴人住處僅二十六公尺。於第一審係證稱伊
從樹的縫隙中看到上訴人，但現場履勘時伊所指出之位置與龍
山住處間並無任何樹木。則龔誌銘關於其進入死巷後所在位置之
供述前後不一致，且係於原審現場履勘時發現伊在第一審所述之
位置根本無法看到上訴人家門口，才臨時改變其證述，是否係為
了找到在現場可以看到上訴人之位置，因此才在現場證述時又修
改其證詞，即非無可能。原審對於龔誌銘上開前後矛盾、充滿瑕
疵之證述，自應加以查證釐清，否則難謂無應調查之證據未予調
查之違失。(四)、龔誌銘稱看到一位長髮女子交付一個紙袋給龍
山，惟依其最後之證述，以其在現場所站立之位置、龍山車子
之位置、上訴人站在車子助手席旁等情，龔誌銘應該看不到站在
休旅車後方之上訴人。即使如原判決所認，龔誌銘確可目擊所指
交易當事人之上半身，惟依吾人日常生活經驗，面對面交付提袋
等物品時，應該不會高舉過人之上半身，故龔誌銘不可能看得到
上訴人與龍山間有無交付一個紙袋的動作，則龔誌銘證稱看到
上訴人交付一個袋子給龍山等證詞，依照吾人日常生活經驗所
得之定則觀察，顯非無疑竇，原審未再傳訊龔誌銘釐清上開疑點
，遽採為判決之基礎，洵有判決不適用法則或適用不當之違誤。
(五)、龔誌銘於偵審中及現場履勘時之供述前後不一致，其修改供
詞之目的，顯在使法院相信其確實目擊上訴人交付一紙袋給龍
山。故關於龍山至上訴人住處時，其停車之位置、下車後與上
訴人在何處談話、停留之時間等細節，攸關龔誌銘證述之憑信性
，自有傳訊龔誌銘作證查明之必要。原審對龔誌銘於履勘現場時
之供述，與其在偵查及第一審審理時之證述前後不一致之處，未
能於審判時予上訴人或其辯護人有詰問之機會，亦未再傳喚龍
山作證，查明現場實際情形與龔誌銘所述是否一致，或令二人對
質，即採信龔誌銘片面不實之證述為上訴人不利之證據，亦有應
調查之證據未予調查之違法等語。
惟查：證據之取捨與其證明力之判斷，以及事實有無之認定，屬
事實審法院之職權，苟其取捨證據與判斷證據證明力並不違背經
驗法則及論理法則，即不容任意指為違背法令，而執為第三審適
法之上訴理由。原判決綜合全案卷證資料，本於事實審法院之推
理作用，認上訴人有其事實欄所載犯行，因而撤銷第一審之科刑
判決，改判仍論上訴人以販賣第三級毒品罪，量處有期徒刑七年
，並諭知褫奪公權三年及相關沒收之從刑。已敘明所憑證據及依
憑龍山、警員龔誌銘、陳世崇等證人之證述，扣案毛重三０一
０公克之愷他命三包，卷附高雄醫學大學附設中和紀念醫院檢驗
報告三紙、扣案愷他命照片一張，原審法院受命法官履勘現場所
繪製之現場圖、勘驗筆錄，勘驗監聽龍山使用00000000000與
「豆姐」使用之00000000000電話，及上訴人使用00000000000
與張維善使用之00000000000電話之通話錄音內容及監聽通話錄
音譯文等證據，為綜合判斷所得之心證理由，並對相關證據詳為
取捨之論述，復就上訴人否認犯罪所辯各節，如何係飾卸之詞，
均不足採，逐一說明指駁。所為論斷，俱有卷證資料可資覆按，
核無調查未盡、理由不備、理由矛盾或其他違背法令情形。卷查
證人龍山、龔誌銘於第一審審理時，已到庭具結作證，並均經
辯護人及檢察官為交互詰問及上訴人表示意見；原審審理時上訴
人亦當庭經由辯護人表示對證人龔誌銘之陳述，同意有證據能力
，未再聲請傳喚該二證人到庭作證，有第一審及原審審判筆錄在
卷可稽。上訴意旨(五)任意指摘原審未予上訴人或辯護人詰問龔誌
銘之機會，調查猶有未盡云云，核非具體指摘之合法上訴第三審
理由。其他上訴意旨，徒憑己見，就原審採證認事職權之適法行
使，或原判決已論斷明白之事項，任意指摘違背法令；或就證人
龔誌銘有目睹上訴人交付紙袋予龍山之可能，及部分與事實認
定及判決結果無影響之事項，仍為單純事實之爭辯；均難認係依
卷內資料為具體指摘之合法上訴第三審理由。應認上訴人之上訴
違背法律上之程式，予以駁回。
據上論結，應依刑事訴訟法第三百九十五條前段，判決如主文。
中    華    民    國  九十九  年    九    月   十六   日
                      最高法院刑事第八庭
                          審判長法官  洪  文  章
                                法官  王  居  財
                                法官  郭  毓  洲
                                法官  黃  梅  月
                                法官  沈  揚  仁
本件正本證明與原本無異
                                      書  記  官
中    華    民    國  九十九  年    九    月   二十   日
                                                    ｍ

司法院資訊處製作；財團法人民間司法改革基金會備份。
